【裁判字號】    88,交易,698
【裁判日期】    890719
【裁判案由】    過失傷害
【裁判全文】
臺灣臺中地方法院刑事判決                        八十八年度交易字第六九八號
    公  訴  人  臺灣台中地方法院檢察署檢察官
    被      告  丁○○
    選任辯護人  熊賢祺律師
                胡昇寶律師
右列被告因過失傷害案件，經檢察官提起公訴（八十八年度偵字第一七七二九號），
本院判決如左：
    主  文
丁○○因過失傷害人，處有期徒刑參月，如易科罰金，以參佰元折算壹日。
    事  實
一、丁○○於民國八十八年二月十六日下午七時十分許，駕駛車牌號碼ＯＣ─○三六
    三號自小客車搭載丙○○，沿台中市○○○路往忠明南路方向行駛，行經三民西
    路與東興路閃黃燈之交岔路口處，應注意在市區道路行車時速不得超過四十公里
    及行經有閃光黃燈號誌之路口，應減速接近，注意安全，小心通過，並注意車前
    狀況，隨時採取必要之安全措施，作煞停之準備，且依當時天候晴，有暮光，路
    面乾燥，無缺陷及無障礙物，視距良好，又無不能注意之情形，竟疏未注意及此
    ，非旦未減速慢行，反猶以時速八十公里以上之高速貿然行駛，適前方有乙○○
    駕駛車牌號碼ＪＯＹ─八○九號機車同向行駛，亦疏未注意顯示方向燈光或手勢
    及保持安全距離即變換車道，丁○○因而閃避不及，其小客車之右前車角及葉子
    板撞擊乙○○所駕駛機車之左後護板，致乙○○受有頭部外傷、兩顳骨骨折、腦
    氣症、兩耳出血、左脛骨多處開放性粉碎性骨折（開放性骨折第三度）、顏面多
    處創傷（20ｘ1ｘ1公分，5ｘ1ｘ1公分）、左膝後部（膕部）巨大皮膚缺損（20
    ｘ20公分）等傷害。丁○○於肇事後，犯罪未被發覺前，即主動向警察報案，自
    首而接受裁判。
二、案經乙○○訴由台灣台中地方法院檢察署檢察官偵查起訴。
    理  由
一、訊據被告丁○○對於在右揭時、地與告訴人發生碰撞，致告訴人受有如事實欄所
    載之坦承不諱，惟辯稱：本件係告訴人於行盡忠突然無預警左轉進入伊直行之快
    車道聲車禍，且伊原來行駛時速僅為六、七十公里，撞到告訴人時已減速到二、
    三十公里云云。經查：
  （一）右揭事實，業據告訴人指訴綦詳，並經證人即與被告同車之丙○○證述明確
        ，復有台中市○○○道路交通事故調查報告表及全民健康保險重大傷病證明
        申請書各一份、現場照片五幀、診斷證明書三紙附卷可稽。而觀諸上開道路
        交通事故調查報告表，被告之自小客車留有煞車痕長右三十三點四公尺，左
        四十點三公尺，依其平均煞車痕三十六點八五公尺，參考「一般公路汽車煞
        車距離、行車速度對照表」，換算被告肇事當時之行車時速應在八十公里以
        上，已堪認定。
  （二）按駕駛人駕駛汽車，應遵守道路交通號誌之指示；行車速度，依標誌之規定
        ，無標誌者，在市區道路，時速不得超過四○公里；汽車行駛時，駕駛人應
        注意車前狀況，並隨時採取必要之安全措施，道路交通安全規則第九十條、
        第九十三條第一項第一款及第九十四條第三項分別定有明文。被告於上開時
        地駕車，本應注意車輛在市區道路行駛時，其車速不得超過四十公里，且行
        經有閃光黃燈號誌時，應減速接近，注意安全，小心通過，並注意車前狀況
        ，隨時採取必要之安全措施，作煞停之準備，且依當時天候晴，有暮光，路
        面乾燥，無缺陷及無障礙物，視距良好，又無不能注意之情形，竟疏未注意
        ，貿然以時速八十公里之高速行駛，致自後撞及告訴人之機車，使告訴人受
        有傷害，其有過失甚明。
   （三）次按，變換車道時，應先顯示方向燈光或手勢；汽車在雙向四車道行駛，
         變換車道時，應注意安全距離，道路交通安全規則第九十八條第一項第六
         款定有明文。另依同規則第二條第一款規定機器腳踏車（機車）亦同屬汽
         車之規範範圍。查告訴人雖於本院審理時迭稱：伊係直行三民西路，且一
         直騎在慢車道上，並非要左轉云云；然被告自始均供陳係告訴人騎乘機車
         貿然左轉進入快車道等語，證人丙○○於本院審理時證稱：「‧‧‧被害
         人的車子與我們同向，在我們車子前方慢車道行駛，他沒有打方向燈，直
         接轉入快車道，我們來不及煞車」、「約五十公尺前被害人機車突然轉入
         快車道」、「在機車道上看到被害人的車子，我們在快車道上撞上被害人
         的機車」、「他沒有打方向燈，然後慢慢的往左移」；又證人即車禍發生
         後到現場處理之警員甲○○亦到庭證述由現場之跡證觀之，本件車禍係發
         生在快車道上等語；且觀諸上開道路交通事故調查報告表，被告所駕自小
         客車之煞車痕始終均在快車道上，又告訴人機車刮地痕起點係位於被告行
         駛之快車道往前延伸至路口之直線上，告訴人原行駛於該路段靠右側之車
         道，而撞擊點卻在中間之車道等情觀之，足徵告訴人應係原行駛於該路段
         時靠右車道惟確實有慢慢往左移動，致於被告行駛之快車道前方路口與被
         告駕駛之自小客車發生碰撞。故告訴人疏未顯示方向燈光或手勢注意保持
         安全距離，即貿然由外側車道變換至中間車道，亦有過失。
   （四）另本件經送台灣省台中市區車輛行車事故鑑定委員會鑑定結果認：「一、
         丁○○駕駛自小客車行經閃黃號誌路口未減速慢行而嚴重超速行駛，致既
         見前車而煞車不及追撞及前行機車，為肇事原因。二、乙○○駕駛重機車
         無肇事因素」，有該委員會八十八年十月一日中市鑑字第八八五○五號鑑
         定意見書一紙在卷可稽；另台灣省車輛行車事故覆議鑑定委員會則照原鑑
         定意見，為意見一、文詞中增列「夜間」，亦有該委員會八十九年四月十
         一日府覆議字第八九○○四五號函附卷可憑，是上開鑑定意見及覆議意見
         亦均認被告就本件車禍之發生有行駛疏忽之過失。至上開鑑定意見及覆議
         意見雖認告訴人無肇事因素，惟告訴人疏未顯示方向燈光及手勢並注意安
         全距離即貿然變換車道，亦有過失，已如前述，併予敘明。從而，本件被
         告及告訴人之過失既併合為本件車禍發生之原因，被告雖亦與有過失，然
         此無解於被告過失責任之成立，又告訴人所受之前揭傷害，與被告之過失
         行為間，復具有相當因果關係，本件事證明確，被告犯行洵堪認定。
二、核被告所為，係犯刑法第二百八十四條第一項前段之過失傷害罪。公訴人認告訴
    人受有如事實欄所載之傷害，經大量輸血及手術，左脛骨骨髓內釘並在清創及左
    後膕部皮膚移植，其左脛骨骨折仍有骨髓炎，偶頭痛，是屬難治之重傷害，因認
    被告所為係犯刑法第二百八十四條第一項後段之過失致重傷罪嫌，惟查，告訴人
    左側脛骨近端骨折處至目前仍未完全癒合，左側脛骨遠端骨折（即骨髓炎處）經
    清創、皮瓣手術及補骨，正癒合中，可預測其左下肢機能會衰退，但仍有活動力
    ，且經復建治療可回復機能不致完全喪失，此有卷附之行政院衛生署台中醫院八
    十九年六月十四日八九中醫社字第三三一四號函可按，足見告訴人左下肢之機能
    尚未達於機能全部喪失效用之程度，自難認已造成重傷害，公訴人上開認定，容
    有誤會，惟其起訴之基本之事實相同，是爰依法變更起訴法條。被告肇事後，即
    以電話主動向警察報案等情，業經被告陳明在卷，並經證人丙○○到庭證述無訛
    ，為對未發覺之犯罪自首而接受裁判，應依法減輕其刑。爰審酌被告及告訴人之
    過失程度、告訴人受傷之情形、被告至今尚未與告訴人達成和解，惟被告曾僱工
    照顧告訴人等一切情狀，量處如主文所示之刑，並諭知易科罰金之折算標準，以
    資懲儆。
據上論斷，應依刑事訴訟法第二百九十九條第一項前段、第三百條，刑法第二百八十
四條第一項前段、第四十一條、第六十二條前段，罰金罰鍰提高標準條例第一條前段
、第二條，判決如主文。
中      華      民      國      八十九      年      七    月    十九    日
                                      臺灣臺中地方法院交通法庭
                                          法  官  陳  淑  芳
右正本證明與原本無異。
如不服本判決，應於判決送達後十日內，向本院提出上訴狀。
                                          書記官
中      華      民      國      八十九      年      七    月   二十四   日
附錄本案論罪科刑法條全文：
刑法第二百八十四條第一項：因過失傷害人者，處六月以下有期徒刑、拘役或五百元
以下罰金。致重傷者，處一年以下有期徒刑、拘役或五百元以下罰金。


司法院資訊處製作；財團法人民間司法改革基金會備份。
